【裁判字號】    97,交易,150
【裁判日期】    971205
【裁判案由】    過失傷害
【裁判全文】
臺灣新竹地方法院刑事判決             97年度交易字第150號
公  訴  人  臺灣新竹地方法院檢察署檢察官
被      告  乙○○
上列被告因過失傷害案件，經檢察官聲請簡易判決處刑（96年度
偵字第7177號），嗣經本院改用通常程序，判決如下：
    主  文
乙○○犯過失傷害罪，處有期徒刑肆月，如易科罰金，以新臺幣
壹仟元折算壹日。
    事  實
一、乙○○於民國96年8月6日下午4時許，駕駛車牌號碼2H-3361
    號自小貨客車，沿新竹縣新埔鎮○○路往關西方向行駛，行
    經新竹縣新關路497 號前時，臨時想到要至對面訪友，遂打
    算從路邊駛入車道後迴車，其本應注意由路邊駛入車道時，
    應注意前後左右有無車輛，並應讓行進中車輛優先通行，且
    該路段設有分向限制線不得任意迴轉，依當時天候晴、日間
    有自然光線、路面乾燥、無缺陷或障礙物等情形，亦無不能
    注意之情事，竟疏未注意及此，即貿然由路邊駛入車道後跨
    越分向限制線而迴轉，適後方有甲○○駕駛車號5P─0222號
    自用小客車行駛內線車道行至該處，甲○○因閃避不及，所
    駕駛前開自小客車右側車身與乙○○駕駛前開自小貨車前車
    頭發生撞擊，致甲○○受有左大腿挫傷、左髖挫傷及頭部外
    傷之傷害。
二、案經甲○○訴請臺灣新竹地方法院檢察署檢察官偵查聲請簡
    易判決處刑，嗣經本院改用通常程序審理。
    理  由
一、按被告以外之人於審判外之陳述，雖不符刑事訴訟法第 159
    條之1至第159條之4 之規定，而經當事人於審判程序同意作
    為證據，法院審酌該言詞陳述或書面陳述作成時之情況，認
    為適當者，亦得為證據；當事人、代理人或辯護人於法院調
    查證據時，知有刑事訴訟法第159條第1項不得為證據之情形
    ，而未於言詞辯論終結前聲明異議者，視為有前項之同意，
    刑事訴訟法第159條之1、第159條之5第1項、第2項分別定有
    明文。經查，本案被告自本院準備程序、審理程序迄言詞辯
    論終結前，對於檢察官所提各項證據方法之證據能力均表示
    「沒有意見」，揆諸上開規定，應認被告已同意檢察官所提
    之各該證據方法得作為證據，而本院審酌各該證據均非非法
    取得之證據，並無證據力明顯過低之情形，復經本院於審判
    期日就上開證據依法進行調查、辯論，依法自有證據能力，
    合先敘明。
二、認定犯罪事實所憑之證據及理由：
（一）訊據被告乙○○固不否認有在前開時、地駕車迴轉時與告
      訴人甲○○發生車禍之事實，惟矢口否認有何過失傷害犯
      行，辯稱：伊當時車速很慢，是告訴人車速過快才發生本
      件，伊是從第二車道迴轉，迴轉時有看過沒有車子才迴轉
      ，當初發生車禍時，告訴人還可以走動，沒說哪裡會痛云
      云。惟查：
      1.上開被告駕車從路邊迴轉而與直行內線車道之告訴人發
        生撞擊一節，經告訴人於偵查中指證綦詳（見他字卷第
        9至10頁），並有告訴人車損照片3張、新竹縣警察局A3
        類道路交通事故調查報告表1份、現場照片6張等附卷足
        佐（見他字卷第16至17頁、第21至24頁、第30至31頁）
        ，且告訴人因本件車禍受有左大腿挫傷、左髖挫傷及頭
        部外傷之傷害，有國軍桃園總醫院附設民眾診療服務處
        診斷證明書1份可憑（見他字卷第14頁）。
      2.被告雖質疑告訴人車速過快，然此為告訴人所否認，復
        並無其他證據足以證明告訴人有被告所指超速之違規行
        為，是被告此部分所辯即難以採信。又告訴人於車禍當
        晚至骨科診所就醫，即有向醫師陳述髖部疼痛情事，經
        證人即骨科醫師陳隆豐於偵查中證述在卷（見他自卷第
        39至40頁），是告訴人之傷勢並非事後杜撰，且告訴人
        所受傷勢可為外力所造成，亦有國軍桃園總醫院97年11
        月3日醫桃企管字第0970003091號函1份可佐（見本院卷
        第15頁），足徵告訴人所受傷害與本件車禍有因果關係
        。
      3.而被告係於路邊欲迴轉至對向車道一節，經被告於偵查
        中供認在卷（見他字卷第35頁），是被告嗣後辯稱係在
        第二車道迴轉云云，為卸責之詞不足採信。按車輛起駛
        前應顯示方向燈，注意前後左右有無障礙或車輛行人，
        並應讓行進中之車輛行人優先通行，道路交通安全規則
        第89條第1項第6款定有明文；在設有禁止迴車標誌或劃
        有分向限制線，禁止超車線、禁止變換車道線之路段，
        不得迴車，同規則第106條第1項第2 款亦明文規定。查
        被告係從路邊欲迴轉至對向車道，業認定如前述，而系
        爭路段設有分向限制線，亦有前揭道路交通事故調查報
        告表、現場照片等可稽，是被告逕自路邊駛入車道後跨
        越分向限制線而迴車，自屬違規，經送行車事故鑑定，
        均認被告由路邊駛入車道欲在劃有分向限制線路段迴轉
        未讓車道上行進中之車輛先行，為肇事主因，告訴人措
        手不及無肇事因素，有臺灣省竹苗區車輛行車事故鑑定
        委員會鑑定意見書、臺灣省車輛行車事故覆議鑑定委員
        會97年7月22日覆議字第0976202789 號函等附卷足憑（
        見97年度竹交簡字第5號卷第30至33頁、第42頁）。
（二）綜上所述，被告辯稱就本件車禍並無過失，告訴人所受傷
      害與車禍無關云云，自難採信，是本件事證明確，已堪認
      定。
三、論罪科刑之理由：
（一）核被告所為，係犯刑法第284條第1項前段之過失傷害罪。
（二）爰審酌被告之素行尚可，違規迴車未讓告訴人先行之過失
      程度，犯罪後一再否認犯行，且僅與告訴人就車損部分以
      新臺幣5200元和解，有和解書1 份可參（見97年度竹交簡
      字第5 號卷第17頁），卻要硬坳體傷部分亦已和解，而不
      願就體傷部分合理賠償告訴人，且程序中一味指責告訴人
      之不是，態度惡劣，檢察官具體求處有期徒刑4 月等一切
      情狀，量處如主文所示之刑，並諭知易科罰金之折算標準
      ，以資懲儆。
四、適用法律：
（一）刑事訴訟法第452條、第299條第1項前段。
（二）刑法第284條第1項前段、第41條第1項前段。
（三）刑法施行法第1條之1。
本案經檢察官陳麗芬到庭執行職務。
中    華    民    國    97    年    12    月    5     日
                        交通法庭  法  官  黃美盈
以上正本證明與原本無異。
如不服本判決應於收受本判決後10日內向本院提出上訴書狀，上
訴書狀應敘述具體理由。上訴書狀未敘述上訴理由者，應於上訴
期間屆滿後20日內補提理由書狀於本院 (均須按他造當事人之人
數附繕本 )「切勿逕送上級法院」。
中    華    民    國    97    年    12    月    5     日
                                  書記官  吳美雲
附錄本案論罪科刑法條：
刑法第284條第1項（過失傷害罪）
因過失傷害人者，處 6 月以下有期徒刑、拘役或 5 百元以下罰
金，致重傷者，處 1 年以下有期徒刑、拘役或 5 百元以下罰金
。


司法院資訊處製作；財團法人民間司法改革基金會備份。
